【裁判字號】    98,訴,2434
【裁判日期】    981130
【裁判案由】    毒品危害防制條例
【裁判全文】
臺灣板橋地方法院刑事判決              98年度訴字第2434號
公  訴  人  臺灣板橋地方法院檢察署檢察官
被      告  甲○○
上列被告因違反毒品危害防制條例案件，經檢察官提起公訴（98
年度毒偵字第2785號），本院裁定改用簡式審判程序審理，判決
如下：
    主  文
甲○○施用第一級毒品，累犯，處有期徒刑柒月。扣案之含第一
級毒品海洛因殘渣，無法析離之塑膠袋陸個，均沒收銷燬之。
    事  實
一、甲○○前於民國81年間因違反肅清煙毒條例案件，經臺灣高
    等法院81年6 月30日以81年度上訴字第2455號各判處有期徒
    刑3 年6 月（下稱甲罪）、13年（下稱乙罪），應執行有期
    徒刑15年確定，嗣於88年6 月22日假釋出監，假釋縮刑期滿
    日期為95年8 月28日。詎其於假釋期間，又於88年間因施用
    毒品案件，經臺灣基隆地方法院裁定送觀察、勒戒後，認無
    繼續施用毒品之傾向，於88年12月22日執行完畢釋放出所，
    並由臺灣基隆地方法院檢察署檢察官於88年12月13日以88年
    度毒偵緝字第1264號為不起訴處分確定。又於89年間因違反
    槍砲彈藥刀械管制條例案件，經本院於89年12月12日以89年
    度訴字第1995號判處有期徒刑1 年2 月，併科罰金新臺幣3
    萬元確定（下稱丙罪）。復於89年間因施用毒品案件，經本
    院裁定送觀察、勒戒後，認有繼續施用毒品之傾向，再經本
    院裁定令入戒治處所施以強制戒治（於90年9 月7 日強制戒
    治執行完畢），並經臺灣板橋地方法院檢察署檢察官提起公
    訴，嗣經本院於90年1 月2 日以89年度訴字第1997號判處有
    期徒刑10月確定（下稱丁罪）。上開丙、丁二罪有期徒刑部
    分，嗣經本院裁定應執行有期徒刑1 年10月確定，並撤銷上
    開假釋，接續執行殘刑6 年2 月又4 日。上開甲、丙、丁三
    罪，嗣經本院裁定甲罪減為有期徒刑1 年9 月，並與不得減
    刑之乙罪，應執行有期徒刑14年確定；丙、丁二罪各減為有
    期徒刑7 月、5 月，應執行有期徒刑11月確定，並與上開甲
    、乙二罪之殘刑接續執行，甫於97年5 月28日執行完畢（起
    訴書誤載為97年5 月29日）。詎其猶不知悔改，另基於施用
    第1 級海洛因之犯意，於98年3 月31日晚上某時，在其位於
    臺北縣新莊市○○路354 號5 樓513 室之租屋處，以將海洛
    因加水稀釋，再置入針筒注射之方式，施用海洛因乙次。嗣
    於98年4 月1 日17時許，在上址為警查獲，並扣得含第1 級
    毒品海洛因殘渣，無法析離之塑膠袋6 個，始供承上情。嗣
    經警採集其尿液檢體送驗結果確呈嗎啡陽性反應。
二、案經臺北市政府警察局信義分局（起訴書誤載為臺北縣政府
    警察局海山分局）移送臺灣板橋地方法院檢察署檢察官偵查
    起訴。
    理  由
一、上揭犯罪事實業據被告甲○○於偵查及本院審理中坦承不諱
    （見臺灣板橋地方法院檢察署98年度毒偵字第2785號偵查卷
    第44頁、本院98年11月48日簡式審判筆錄），並有含第1級
    毒品海洛因殘渣，無法析離之塑膠袋6 個扣案可證（見上開
    偵查卷第69頁），且被告為警查獲所採集之尿液，經送檢驗
    結果確呈嗎啡陽性反應，有臺灣尖端先進生技醫藥股份有限
    公司濫用藥物檢驗報告1 紙在卷可憑（見上開偵查卷第52頁
    ），足徵被告之任意性自白與事實相符。按毒品危害防制條
    例於92年7 月9 日修正公布，自93年1 月9 日施行，其中第
    20條、第23條將施用毒品之刑事處遇程序區分為「初犯」及
    「5 年內再犯」與「5 年後再犯」。其立法理由略謂：「初
    犯」經觀察、勒戒或強制戒治後，應為不起訴處分；經觀察
    、勒戒或強制戒治執行完畢釋放後「5 年內再犯」者，因其
    再犯率甚高，原實施之觀察、勒戒及強制戒治已無法收其實
    效，應依法追訴。至於經觀察、勒戒或強制戒治執行完畢釋
    放後「5 年後再犯」者，因前所實施之觀察、勒戒或強制戒
    治已足以遮斷其毒癮，為期鼓勵自新並協助斷除毒癮，仍適
    用「初犯」規定，先經觀察、勒戒或強制戒治之程序。從而
    依修正後之規定，應僅限於「初犯」及「5 年後再犯」此二
    種情形始應先經觀察、勒戒或強制戒治程序。倘被告於5 年
    內已曾再犯並經依法追訴，顯見其再犯率甚高，觀察、勒戒
    或強制戒治已無法收其實效，則縱其第3 次以上再度施用毒
    品之時間係在初犯經觀察、勒戒或強制戒治執行完畢釋放5
    年以後，仍不符合「5 年後再犯」之規定，即應依該條例第
    10 條 規定處罰（最高法院95年第7 次刑事庭會議決議、同
    院97 年 度台非字第405 號、406 號、423 號判決參照）。
    查被告前於88年間因施用毒品案件，經臺灣基隆地方法院裁
    定送觀察、勒戒後，認無繼續施用毒品之傾向，於88年12月
    22日執行完畢釋放出所，並由臺灣基隆地方法院檢察署檢察
    官於88年12月13日以88年度毒偵緝字第1264號為不起訴處分
    確定。又於89年間因施用毒品案件，經本院裁定送觀察、勒
    戒後，認有繼續施用毒品之傾向，再經本院裁定令入戒治處
    所施以強制戒治（於90年9 月7 日強制戒治執行完畢），並
    經臺灣板橋地方法院檢察署檢察官提起公訴，嗣經本院於90
    年1 月2 日以89年度訴字第1997號判處有期徒刑10月確定等
    情，有臺灣高等法院被告前案紀錄表1 份在卷可憑。被告於
    前開觀察勒戒執行完畢釋放後，5 年內已再犯施用毒品犯行
    ，本件施用毒品之犯行，自應予依法追訴。是以，本案事證
    已臻明確，被告施用第1 級毒品之犯行洵堪予認定，應予依
    法論處。
二、核被告甲○○所為，係犯毒品危害防制條例第10條第1 項之
    施用第1 級毒品罪。被告持有第1 級毒品海洛因，既意在供
    己施用，其持有之低度行為，應為施用之高度行為所吸收，
    不另論罪。被告有前揭論罪科刑及執行情形，有臺灣高等法
    院被告前案紀錄表1 份在卷可憑，其於有期徒刑執行完畢後
    5 年內，故意再犯本案有期徒刑以上之罪，為累犯，應依法
    加重其刑。爰審酌被告之素行、犯罪之動機、目的、手段，
    施用第1 級毒品戕害自身健康及其犯後坦承犯行，態度良好
    等一切情狀，量處如主文所示之刑，以資懲儆。
三、扣案之含第1 級毒品海洛因殘渣，無法析離之塑膠袋6 個，
    屬第1 級毒品（其內毒品與外袋無法析離完盡，應概認屬查
    獲之毒品），不問屬何人所有，應依毒品危害防制條例第18
    條第1 項前段之規定宣告沒收銷燬之。另扣案之針筒8 支、
    分裝杓1 支、電子磅秤1 台、分裝袋90個，被告於警詢、偵
    查中均否認為其所有，無積極證據證明為其所有，爰不併予
    宣告沒收，附此敘明。
四、本件經檢察官提起公訴，被告於準備程序中就被訴事實為有
    罪之陳述，經法官告知簡式審判程序之旨，並聽取公訴人、
    被告之意見後，本院合議庭裁定由受命法官獨任進行簡式審
    判程序，併予敘明。
據上論斷，應依刑事訴訟法第273 條之1 第1 項、第299 條第1
項前段，毒品危害防制條例第10條第1 項、第18條第1 項前段，
刑法第11條前段、第47條第1 項，判決如主文。
本案經檢察官張瑞玲到庭執行職務。
中    華    民    國    98    年    11    月    30    日
                  刑事第十七庭  法  官  曾正耀
上列正本證明與原本無異。
如不服本判決，應於判決送達後10日內敘明上訴理由，向本院提
出上訴狀 (應附繕本) ，上訴於臺灣高等法院。其未敘述上訴理
由者，應於上訴期間屆滿後20日內向本院補提理由書「切勿逕送
上級法院」。
                                書記官  田世杰
中    華    民    國    98    年    11    月    30    日
附論罪科刑依據之法條：
毒品危害防制條例第10條第1項
施用第1級毒品者，處 6 月以上 5 年以下有期徒刑。


司法院資訊處製作；財團法人民間司法改革基金會備份。
